【裁判字號】    99,台上,4955
【裁判日期】    990805
【裁判案由】    違反毒品危害防制條例等罪
【裁判全文】
最高法院刑事判決            九十九年度台上字第四九五五號
上  訴  人  甲○○
選任辯護人  柯士斌律師
上列上訴人因違反毒品危害防制條例等罪案件，不服台灣高等法
院中華民國九十九年五月十一日第二審判決（九十九年度上訴字
第五八二號，起訴案號：台灣基隆地方法院檢察署九十八年度偵
字第一二三六號），提起上訴，本院判決如下：
    主  文
上訴駁回。
    理  由
壹、違反毒品危害防制條例部分
按刑事訴訟法第三百七十七條規定，上訴於第三審法院，非以判
決違背法令為理由，不得為之。是提起第三審上訴，應以原判決
違背法令為理由，係屬法定要件。如果上訴理由書狀並未依據卷
內訴訟資料，具體指摘原判決不適用何種法則或如何適用不當，
或所指摘原判決違法情事，顯與法律規定得為第三審上訴理由之
違法情形，不相適合時，均應認其上訴為違背法律上之程式，予
以駁回。上訴人甲○○此部分上訴意旨略謂：(一)、上訴人雖曾一
度自白幫沃柏翰（另案通緝中）墊款新台幣（下同）七萬元代為
購買（甲基）安非他命，故沃柏翰匯還該款等語，但仍無法證明
上訴人確有交付毒品給沃柏翰；縱然系爭行動電話監聽紀錄，顯
示言及匯款之事，僅足證明沃柏翰確有付給上訴人七萬元，而要
求「週轉物品或金錢」之情，沃柏翰在警詢與偵查中，片面供稱
該款係向上訴人購買毒品之對價等語，既未由上訴人予以對質、
詰問，當屬無稽，其友人陳俊嘉（亦另案通緝中）之證述，則係
聞自沃柏翰而來，屬傳聞證據，均無可採。原審竟將之採為認定
上訴人販賣第二級毒品給沃柏翰之依據，實違證據裁判主義和證
據法則之規定。再自系爭行動電話監聽紀錄之通聯基地台位址以
觀，上揭所謂毒品交易日即民國九十八年一月五日，上訴人有三
通和不詳男子之通訊，第一通在宜蘭縣五結鄉，其他二通皆在基
隆市仁愛區，可見均未在基隆市中正區；卷內既無沃柏翰在該日
前後，以電話聯繫上訴人之證據資料，則上訴人如何能將之帶往
上訴人在基隆市中正區之住處，完成交付毒品行為？原審就此疑
點未加詳查，遽行認定，非無未盡查證職責之違失。(二)、上訴人
固然遭警搜獲甲基安非他命一大包，但究竟係於何時、何地，因
何動機，而改變原來購入純供己用之犯意？既乏任何憑證，原審
僅憑臆測，逕論以意圖販賣而持有第二級毒品之重罪名，已嫌理
由欠備，並違證據法則。其實，上訴人係甫向綽號「阿祥」者購
入，不過十二小時，未及妥藏、分裝小包，旋為警查獲，無悖施
用者購入被搜出之一般經驗法則；原審既論述不能祇因上訴人購
買之數量非微，即認定於取得毒品之初，係出於販售牟利之意而
販入，卻又說明因約達一台兩之重，且不易保存，若謂無營利販
售之意圖，孰人置信各云云，顯然理由前後矛盾；再其既認扣案
之研磨器、封口機及各式夾鍊袋，因搜出地點和上訴人具有密切
關聯性，足供上訴人分裝、販售毒品之用，復以無法證明屬上訴
人所有為由，不予宣告沒收，同有判決理由矛盾之違誤；尤以該
研磨器並未驗出任何毒品反應，原判決仍謂可供研磨毒品販售使
用，當有證據上理由矛盾之違法；況不將認定供作販售毒品用之
行動電話與所附之ＳＩＭ卡一併諭知沒收，更有判決不適用法則
之違失云云。惟查：證據之取捨、證明力之判斷及事實之認定，
俱屬事實審法院自由裁量判斷之職權，此項職權之行使，倘不違
背客觀存在之經驗法則或論理法則，即無違法可指，觀諸刑事訴
訟法第一百五十五條第一項規定甚明，自無由當事人任憑主觀，
指摘為違法，而資為合法上訴第三審理由之餘地。又同法第三百
七十九條第十款所稱應於審判期日調查之證據，係指與待證事實
具有重要關係，在客觀上認有調查之必要性，為認定事實、適用
法律之基礎者而言，若事實業臻明確，自毋庸為無益之調查，亦
無未盡證據調查職責之違法可言。本件原判決關於販賣第二級毒
品部分，主要係依憑上訴人在偵查中，坦承：伊即是系爭行動電
話通訊監察簡訊中所指之「董仔」者，而沃柏翰之所以匯款給伊
，係因伊先前幫沃柏翰墊款七萬元，用以代為購買甲基安非他命
之部分自白；沃柏翰迭在警詢及偵訊中，供明自獄友處得悉上訴
人有販售甲基安非他命，乃至上訴人家求購，上訴人要伊隔日再
前往，屆時上訴人果然親手交伊一包甲基安非他命，重量一台兩
，代價七萬元，因屬舊識，上訴人同意伊賒欠，嗣伊委請陳俊嘉
二次共匯四萬元，伊自匯一次三萬元給上訴人；陳俊嘉在警詢時
，供稱：確受沃柏翰所託，共匯款四萬元給上訴人，匯款前，先
以手機向上訴人確認其事，上訴人並傳簡訊告知其銀行帳號，伊
乃依指示完成匯款各等語之證言；陳俊嘉與上訴人間行動電話通
聯監聽譯文（含監察「簡訊」內容）；上訴人之銀行帳戶歷史交
易查詢資料；並參諸沃柏翰於匯還三萬元清償全部欠債後僅十餘
分鐘，旋傳簡訊欲向綽號「董仔」之上訴人表示「麻煩再借一些
來周轉」，上訴人則回訊：「你這樣太慢，我不好跟對方商量」
，顯見周轉一節，乃指毒品，絕非金錢，否則豈有「不好跟對方
商量」之應對等情況證據資料，乃認定上訴人有如原判決事實欄
第一項所載之犯行，因而撤銷第一審關於此部分之科刑判決，改
判論處上訴人販賣第二級毒品罪刑（處有期徒刑八年六月）。又
原判決關於意圖販賣而持有第二級毒品部分，主要係依憑上訴人
迭在警詢、偵查及第一審審理中，一再坦言：以七萬元代價，向
「阿祥」購得一台兩甲基安非他命之部分自白；證人即承辦警員
供證：上訴人在受搜索時，直言係在前一日買進，有取出部分自
己施用等語之證言；扣案之甲基安非他命確屬管制之第二級毒品
，驗餘淨重三十五．００三八公克之毒品鑑定書；衡諸該毒品一
般正常人日用量約在二．五至二十五毫克之間，最低致死量為一
公克，有行政院衛生署管制藥品管理局之「濫用藥物檢驗相關解
釋彙編」文獻可徵，上訴人隨身攜帶，住處且有足供分裝以利販
售用之研磨器、封口機及各式大小夾鍊袋（八包）等情況證據資
料，乃認定上訴人有如原判決事實欄第三項所載之犯行，因而撤
銷第一審關於此部分諭知無罪之判決，改判論處上訴人意圖販賣
而持有第二級毒品罪刑（處有期徒刑六年）。對於上訴人矢口否
認犯重罪名，所為沃柏翰之匯款係清償賭債，搜扣之毒品純供己
用，均無關毒品交易云云之辯解，如何係飾卸之詞，不足採信，
皆據卷內訴訟資料詳加指駁、說明。所為之事實認定及得心證理
由，俱有各證據資料在案可稽，自形式上觀察，並未違背客觀存
在之經驗法則、論理法則，且事證堪認明確。沃柏翰、陳俊嘉均
經另案通緝，且多次傳、拘無著，有傳票送達回證、拘提報告、
在監在押查詢電腦資料存卷可考，原判決復於其理由壹－三內，
載明該二人之警詢陳述內容，理路井然，針對問題要點，非但符
合上揭監聽所得資料，且係受通知而自願到案說明，非受強制拘
捕，更表明拒受採尿送驗，足見任意性無虞，又因和上訴人無何
仇怨，當具可信之特別情況，依刑事訴訟法第一百五十九條之三
之規定，上揭警詢筆錄自屬適格之證據。經核於法亦無不合，且
難謂有剝奪上訴人對質詰問之訴訟防禦權違法情形存在。研磨器
、封口機及夾鍊袋縱然認定不屬於上訴人所有，但既然在上訴人
住處搜出，憑此情況認定上訴人可以隨時方便取用，並不違背客
觀存在之經驗法則、論理法則。上訴意旨置原判決已明白論斷之
事項於不顧，就屬原審採證認事職權之適法行使，任憑主觀妄指
為違法，且猶為單純之事實爭執，不能認為已經具備合法上訴第
三審之形式要件。至指摘違法未將其所用行動電話及ＳＩＭ卡宣
告沒收一節，核與上訴旨在求為有利救濟之制度設計不符，同非
合法之第三審上訴理由。依上說明，應認此部分之上訴為違背法
律上之程式，予以駁回。
貳、寄藏子彈部分
查第三審上訴書狀，應敘述上訴之理由，其未敘述者，得於提起
上訴後十日內補提理由書狀於原審法院，已逾上述期間，而於第
三審法院未判決前仍未提出上訴理由書狀者，第三審法院應以判
決駁回之，刑事訴訟法第三百八十二條第一項、第三百九十五條
後段規定甚明。上訴人關於未經許可，寄藏子彈部分，其不服原
審判決，於九十七年五月二十四日提起上訴，並未敘述理由，迄
今逾期已久，於本院未判決前仍未提出，依上揭說明，其此部分
之上訴並非合法，亦應予駁回。
據上論結，應依刑事訴訟法第三百九十五條，判決如主文。
中    華    民    國  九十九  年    八    月    五    日
                      最高法院刑事第十庭
                          審判長法官  花  滿  堂
                                法官  黃  正  興
                                法官  陳  東  誥
                                法官  林  錦  芳
                                法官  洪  昌  宏
本件正本證明與原本無異
                                      書  記  官
中    華    民    國  九十九  年    八    月    十    日
                                                     m

司法院資訊處製作；財團法人民間司法改革基金會備份。
